【裁判字號】    90,台上,6964
【裁判日期】    901114
【裁判案由】    強盜
【裁判全文】
最高法院刑事判決                                九十年度台上字第六九六四號
    上  訴  人  甲○○
右上訴人因強盜案件，不服台灣高等法院中華民國九十年七月十三日第二審判決（九
十年度上訴字第一六五九號，起訴案號：台灣新竹地方法院檢察署八十九年度偵字第
五八六號），提起上訴，本院判決如左：
    主  文
上訴駁回。
    理  由
按刑事訴訟法第三百七十七條規定：上訴於第三審法院，非以判決違背法令為理由，
不得為之。是提起第三審上訴，應以原判決違背法令為理由，係屬法定要件，且必須
依據卷內資料為具體之指摘，並足據以辨認原判決已具備違背法令之形式，始屬相當
。本件原判決撤銷第一審關於上訴人甲○○部分之科刑判決，改判論上訴人以結夥三
人以上、攜帶兇器、毀越安全設備竊盜未遂，因脫免逮捕，而當場施以強暴罪，累犯
，處有期徒刑肆年。係以上訴人之部分自白及已定讞之共犯徐明鈞、李志民之供詞，
暨被害人張建造、張建治之指述，及在場目擊之證人張良瑋、承辦警員蕭忠輝之證言
，卷附被害人張建造之驗傷診斷證明書及扣押之犯罪工具大鐵撬等物，為其所憑之證
據，並敘明其得心證之理由。對於上訴人辯稱：伊係單獨一人行竊，李志民、徐明鈞
二人不知伊行竊之事，又當時伊於翻找財物時，為張建造發現，隨後又有二人前來將
伊抓住，伊只是掙扎，並未對張建造、張建治施以強暴云云，認係卸責之詞，非可採
信，亦已依據調查之結果，詳予指駁。經核原判決從形式上觀察，尚無認定事實不憑
證據或採證違背法則之情形存在。上訴意旨略稱：(一)伊縱有對被害人施強暴，然終遭
被害人制服，足見未致被害人於不能抗拒，原審論以準強盜罪，顯有未合；(二)扣案之
行竊工具中，並無起子在內，業經第一審法院檢視甚明，原判決竟併就不存在之「起
子一支」宣告沒收，亦有違誤等語。惟按刑法第三百二十九條準強盜罪之所謂施強暴
或脅迫，只須有此行為即為已足，不以致使不能抗拒為必要。上訴意旨以其行為未致
被害人於不能抗拒之程度，指摘原判決論處以準強盜罪刑為適用法則不當，顯與法律
規定得為第三審上訴之適法理由，並不相當。又查，扣押之「浪板用扳手」及「起子
」可組裝合併，亦可拆解分離，此經第一審法院勘驗無訛，並非不存在之物，有勘驗
筆錄及照片可稽（見第一審卷第一一四、一一五頁），是原判決併予宣告沒收之該「
起子」一支，並非不存在之物，上訴意旨妄加指摘，亦非依據卷內訴訟資料為指摘之
適法第三審上訴理由。其餘上訴意旨，則置原判決之明白論斷於不顧，或仍持原判決
已說明理由而捨棄不採之陳詞辯解，再為事實上之爭執；或就屬於事實審法院採證認
事職權之行使，全憑己見，任意指摘，均難謂已符合首揭法定上訴第三審之要件。其
上訴違背法律上之程式，應予駁回。
據上論結，應依刑事訴訟法第三百九十五條前段，判決如主文。
中      華      民      國     九十     年     十一     月     十四     日
                              最高法院刑事第十一庭
                                  審判長法官  林  增  福
                                        法官  邵  燕  玲
                                        法官  吳  昆  仁
                                        法官  陳  世  雄
                                        法官  惠  光  霞
      右正本證明與原本無異
                                              書  記  官
中      華      民      國     九十     年     十一     月     二十     日


司法院資訊處製作；財團法人民間司法改革基金會備份。
